臺灣臺中地方法院刑事判決　　　　　　 100年度訴字第1737號
公　訴　人　臺灣臺中地方法院檢察署檢察官
被　　　告　盧昭馥蓉
上列被告因違反電業法案件，經檢察官提起公訴（99年度偵字第
20429號），本院判決如下：
        主    文
盧昭馥蓉犯電業法第一百零六絛第一項第三款之竊電罪，處有期
徒刑陸月，如易科罰金，以新臺幣壹仟元折算壹日。
        犯罪事實
一、盧昭馥蓉係臺中市○區○○路二段一號八樓房屋之用電人，
    為圖逃漏應繳納與臺灣電力股份有限公司（下稱臺電公司）
    之電費，節省家庭支出，竟於民國99年5月3日前之不詳日期
    ，以不詳方式，將臺電公司所有裝設於前述房屋大樓地下室
    之電表（電號00-00-0000-00-0號，用電戶名登記為同居人
    賴子培）取下，而將電錶底下之插座總成以銅片加工，致計
    量器失準，而竊取電流使用。迨99年5月3日上午11時許，為
    臺電公司中區營業處稽查人員劉昌仁會同警方人員至上開地
    點實地會勘查獲，並扣得上開插座總成、封印鎖各1個。並
    經臺電公司依電業法第七十三條追償查獲前一年即自98年5
    月4日起至99年5月3日止，短繳電費新臺幣（下同）7萬3857
    元（1萬5036度）。
二、案經臺電公司訴由臺中市警察局（現改制為臺中市政府警察
    局）移送臺中地方法院檢察署檢察官偵查起訴。
        理    由
一、證據能力：
（一）按被告以外之人於審判外之陳述，雖不符刑事訴訟法第15
      9條之1至之4等4條之規定，而經當事人於審判程序同意作
      為證據，法院審酌該言詞陳述或書面陳述作成時之情況，
      認為適當者，亦得為證據；當事人、代理人或辯護人於法
      院調查證據時，知有刑事訴訟法第159條第1項不得為證據
      之情形，而未於言詞辯論終結前聲明異議者，視為有前項
      之同意，同法第159條之5定有明文。本案所引用之供述證
      據，其性質屬證人於審判外的陳述，而為傳聞證據，且查
      無符合刑事訴訟法第159條之1至之4等前4條之情形者，原
      雖無證據能力，然上開供述證據內容，業經本院審理時予
      以提示並告以要旨，且經檢察官及被告表示意見。當事人
      已知上述供述證據乃傳聞證據，且同意其證據能力或未於
      言詞辯論終結前，對該內容異議，依上開規定，已擬制同
      意其有證據能力，本院審酌上開供述證據作成時，並無人
      情施壓或干擾，亦無不當取供之情形，認為以之作為本案
      之證據亦屬適當，而有證據能力。
（二）按被告以外之人於偵查中向檢察官所為陳述，除顯有不可
      信之情況者外，得為證據，刑事訴訟法第159條之1第2項
      定有明文。證人劉昌仁於檢察官偵查中作證時所為之陳述
      ，並無任何不法取供之情形，檢察官及被告於本院審理時
      已獲得充分詰問該證人之機會，本院亦未發現證人之陳述
      有何顯有不可信之情況，揆諸上開說明，其於偵查中之證
      言自具有證據能力。
（三）除法律另有規定外，實施刑事訴訟程序之公務員因違背法
      定程序取得之證據，其有無證據能力之認定，應審酌人權
      保障及公共利益之均衡維護，刑事訴訟法第158之4定有明
      文。惟本案所引用之非供述證據，並無證據證明係實施刑
      事訴訟程序之公務員違背法定程序所取得，自應認均具有
      證據能力。
二、被告盧昭馥蓉雖承認其為前述房屋之用電人，惟矢口否認有
    上揭竊電犯行，辯稱：被告連電錶在哪裡都不知道，且竊電
    行為對被告沒有任何利益，故沒有花大額費用僱請專業人士
    將電錶破壞加工之必要；電錶所在的地下室，是公共地區，
    任何人都可以出入，可能是有人為領取檢舉獎金，而栽贓被
    告等語。惟查：前述房屋原係被告之同居人賴子培向政府所
    標得的新屋，之前沒有人住過，賴子培與被告一同搬進該房
    屋居住，所有權人原為賴子培，用電戶名亦為賴子培，嗣因
    房屋被拍賣，而於六、七年前由被告拍得該屋，但用電戶名
    沒有變更；被告拍得前述房屋後，電費等日常費用都由被告
    支出，日常生活事項亦由被告負責、聯絡、修理；被告的妹
    婿開電器行；賴子培與被告的兒子一家人原同住，但六、七
    年前搬出去住，兒子上班回家很晚，不會改裝電錶設備等節
    ，業經證人賴子培證述無誤。足見被告自拍得前述房屋後，
    確為該屋的用電人，並由其繳付電費。且查，前述房屋的電
    錶因設置屆期限，臺電公司發包廠商更換電錶，電係經過電
    錶到用電戶家中，但廠商於拆下被告家的舊電錶，在四個接
    點施測，卻發現仍有電在用，未經電錶計度，所以回報臺電
    公司稽查，臺電人員連續到被告家多次，被告都不在家，所
    以才於99年5月3日會同警方及社區主委一同前往電錶裝置處
    查勘，發現插座總成以銅片加工，當次該社區有數十戶更換
    電錶，僅發現被告家有竊電情形，亦經臺電公司營業處稽查
    人員劉昌仁證述綦詳。再查前述房屋所在之社區有二十四小
    時的管理員，社區有三個出入口可以進入電錶所在的地下室
    ，住戶有遙控器就能自由進出該三個出入口，社區含店面總
    共有192戶，所有更換電錶的用戶中只有被告被移送竊電，
    臺電人員會同警員到社區時，社區主委鄭迪遠全程會同，警
    方亦有錄影，復經鄭迪遠結證明確。上揭犯罪事實，復有臺
    電公司用電實地調查書、電費明細資料查詢、追償電費計算
    單及現場照片附卷可憑，足認上開處所之插座總成確曾遭人
    改裝加工，並有竊取臺電公司電力之情事。被告所居住之前
    述社區聘有管理員二十四小時維護社區安全，雖有三個出入
    口可進出設置電錶之地下室，但需有遙控器才能自由進出，
    故外人顯非可未經同意任意出入。再者，被告自六、七年前
    成為前述房屋所有權人後，即為該屋的用電人，且由其繳納
    電費，上開插座總成加工銅片所致少付電費，其受益者顯為
    被告。若認他人擅自將被告家之電錶拆下後，再於插座總成
    施工加裝銅片，以利被告，或有人大費周章施工後再檢舉被
    告竊電，以圖領取檢舉獎金，均顯與常情有悖。末查，依被
    告前述房屋最近十年的用電情形所示，如以每年各同期用電
    度數比較(不含與本案無關之公共設施電費分攤部分)，被告
    家的用電度數，自91年起各期電費大致逐年增加，94年及95
    年用電度數最高，尤其95年間用電量更達高峰，96年間各期
    用電度數卻急劇降低（除11月份僅降68度外，其餘各期都降
    低一百多度，其中9月收費之電費甚至減少186度）。從此之
    後，再無94年9月收費（同年7、8月份之電費）之787度（
    2089.9元）及95年9月收費之764度（2041.7元）之情形。嗣
    後幾年的各期電費亦顯著減少，本案於99年5月3日為臺電公
    司查獲後，除99年7至11月所收的電費較96至98年同年之電
    費大致減少外，自100年1月起至同年7月所應繳之各期電費
    則又回復到接近95年用電量水準。足見被告所辯，係事後卸
    責之詞，應不足採信，其犯行洵堪認定。
三、被告行為後，電業法第106條經立法院三讀修正通過，並於
    100年1月26日，經總統以華總一義字第10000015591號令公
    布，於100年1月28日施行。修正之電業法第106條除將原第6
    款規定之「電力用戶，在原申請馬力數、瓩數或仟伏安數以
    外，私自增加馬力數、瓩數或仟伏安數者。」，自竊電行為
    中刪除，不再認定為竊電罪，而增列同條第2項「電力用戶
    在原申請馬力數、瓩數或仟伏安數以外，未申請而增力馬力
    數、瓩數或仟伏安數者，準用第73條規定求償電費。」之規
    定，其餘原第1至5款有關竊電行為之構成要件及刑罰規定，
    均未作任何修正，僅為配合該條增列第2項規定，而將原第1
    至5款規定，移列為第1項第1至5款，是本案並無新舊法比較
    之問題。而應依一般法律適用原則，適用裁判時法（最高法
    院96年度臺上字第5297號判決意旨參照），
四、核被告所為，係犯電業法第106條第1項第3款，於插座總成
    以銅片加工，使計量器失效不準而竊電罪。又依刑法第323
    條規定，被告行為固亦該當於刑法第320條第1項之普通竊盜
    罪，惟電業法第106條第1項第3款係刑法第320條第1項之特
    別規定，依特別法優於普通法之原則，應逕依電業法第106
    條第1項第3款規定論處（最高法院94年度臺上字第3483號刑
    事判決要旨參照）。被告以一次插座總成加工銅片，而為竊
    電犯行，係基於單一之犯意，以一個行為繼續為竊電犯行之
    實施，為繼續犯（最高法院98年度臺上字第3350號判決參照
    ）。
五、爰審酌被告貪圖減少電費而竊電、造成臺電公司之損害，且
    臺電公司向其追償電費，雖經被告繳納完畢，惟被告嗣後卻
    另提起訴訟請求臺電公司返還，及審酌被告犯罪後態度、品
    行、智識程度及其他一切情狀，而量處如主文所示之刑，並
    諭知易科罰金之折算標準。
六、至於扣案之插座總成及封印鎖各1個，乃係臺電公司隨同出
    租而交予用戶保管，並非被告所有之物，亦非係供犯罪所用
    之物，均不予宣告沒收，附此敘明。
七、據上論斷，應依刑事訴訟法第299條第1項前段，電業法第
    106條第1項第3款，刑法第11條前段、第41條第1項前段，判
    決如主文。
中    華    民    國  100    年    10    月    18    日
                  刑事第二庭  審判長法  官  鄭永玉
                                    法  官  唐中興
                                    法  官  宋富美
以上正本證明與原本無異。
如不服本判決應於收受判決後10日內向本院提出上訴書狀，並應
敘述具體理由；其未敘述上訴理由者，應於上訴期間屆滿後20日
內向本院補提理由書（均須按他造當事人之人數附繕本）「切勿
逕送上級法院」。
                                    書記官  劉雅玲
中    華    民    國  100    年    10    月    18    日
附錄論罪科刑法條
電業法第106絛第1項
有下列行為之一者為竊電，處五年以下有期徒刑、拘役或五百元
以下罰金：
一、未經電業供電，而在其供電線路上私接電線者。
二、繞越電度表或其他計電器，損壞或改動表外之線路者。
三、損壞或改變電度表、無效電力計、其他計電器之構造，或以
    其他方法使其失效不準者。
四、在電價較低之線路上，私接電價較高之電器者。
五、包燈用戶，在原定電燈盞數及瓦特數以外，私自增加盞數或
    瓦特數者。